最高法院刑事判決　　　　　　　　　　　　　　　八十八年度台上字第三三三二號
　　上　訴　人　甲○○
右上訴人因違反麻醉藥品管理條例案件，不服台灣高等法院台南分院中華民國八十七
年十二月二十四日第二審更審判決（八十七年度上更(一)字第二二七號，起訴案號：台
灣嘉義地方法院檢察署八十六年度偵字第五○九二號、第五三四四號），提起上訴，
本院判決如左：
    主  文
原判決關於甲○○部分撤銷，發回台灣高等法院台南分院。
    理  由
本件原判決認定上訴人甲○○於民國八十一年間因違反麻醉藥品管理條例案件，經台
灣高等法院台南分院（原判決誤為台灣高等法院）判處有期徒刑五年二月確定，八十
二年十二月七日假釋出獄。又於假釋期間之八十四年間違反麻醉藥品管理條例案件，
經台灣嘉義地方法院判處有期徒刑七月確定，八十四年八月二十一日執行完畢（構成
累犯）。又因前案假釋撤銷後，接續執行殘刑二年一月又二十七日，於八十五年五月
二十七日假釋出獄（指揮書執畢日期為八十六年十月十八日）。詎上訴人於假釋期間
仍不知悔改，復與莊益誠（已判刑確定）共同意圖營利，基於概括之犯意，先由上訴
人向閔慶元（已判刑確定）或綽號「阿偉」之男子販入化學合成麻醉藥品安非他命，
並由莊益誠負責包裝、聯絡及收取販賣之價款，連續於八十六年七月五日上午八時許
及同月七日下午四時許，在嘉義縣東石鄉掌潭加油站附近，各販賣一包予藍文龍，每
包為新台幣（下同）一千元。復於八十六年七月十七日下午及同月二十日上午四時許
，在嘉義縣布袋鎮過溝中安里七十四之一號，先後各販賣一包予廖小娟，每包各為二
千元及一千元，為警查獲。上訴人於警訊並供出安非他命來源，經警查獲閔慶元等情
。因而撤銷第一審關於上訴人部分之判決，改判仍論處上訴人共同連續非法販賣化學
合成麻醉藥品（累犯）罪刑，固非無見。
惟查：(一)二以上徒刑併執行者，依刑法第七十九條之一第一項規定，其報請許可假釋
所定最低應執行之期間，合併計算；同條第三項並規定假釋期間（殘餘刑期）亦合併
計算之。故在二以上徒刑合併執行之情形，即無從將合併執行之刑期割裂，區分何者
為前案之刑期，何者為後案之刑期，假釋期間亦同。從而關於累犯之認定，必其假釋
期滿未經撤銷假釋，五年以內再犯有期徒刑以上之罪者，始足構成。本件依卷內之前
案紀錄表記載，上訴人於八十一年間因違反麻醉藥品管理條例案件，經台灣高等法院
台南分院判處有期徒刑五年二月確定，八十一年三月二十八日刑期起算，指揮書執畢
日期為八十五年二月十九日，八十二年十二月七日假釋出獄。復於假釋期間之八十四
年間違反麻醉藥品管理條例案件，經台灣嘉義地方法院判處有期徒刑七月確定，八十
四年五月五日刑期起算，八十四年八月二十一日執行完畢，並自八十四年八月二十二
日起接續執行前案之殘餘刑期二年一月又二十七日，指揮書執畢日期為八十六年十月
十八日，而於八十五年五月二十七日又假釋出獄。惟依原判決認定之事實，上訴人係
於八十六年七月五日起至同年月二十日止，另犯本件非法販賣化學合成麻醉藥品之罪
。如果無訛，則上訴人再犯本件之罪，似尚在假釋期間，是否構成累犯，自非無疑。
究竟上訴人之後案有期徒刑七月與前案殘刑二年一月又二十七日，是否為合併執行，
並合併計算其假釋期間；或後案之有期徒刑七月執行完畢以後，始再執行前案之殘刑
二年一月又二十七日，事實未臻明瞭，自不足為適用法律之依據。原審未向八十五年
五月二十七日報請假釋之監獄詳加查明，即認上訴人再犯本件之罪為累犯，有應於審
判期日調查之證據而未予調查之違法。(二)科刑之判決書，須將認定之犯罪事實詳記於
事實欄，然後於理由內逐一說明其憑以認定之證據，使事實與理由兩相一致，方為合
法。又供犯罪所用之物，依刑法第三十八條第三項規定，以屬於犯人者為限，得沒收
之。本件原判決認定其附表編號二所載塑膠帶一百十三個，係上訴人與共同被告莊益
誠共同販賣安非他命所用之物，並於主文為沒收之諭知。惟該塑膠帶是否為上訴人或
莊益誠所有，原判決則未於事實欄明白認定，即遽予諭知沒收，難謂適法。且原判決
理由內敘明塑膠帶為一百三十個，與事實及主文記載之數量，不相符合，亦有可議。
以上情形，或為上訴意旨指摘所及，或為本院得依職權調查之事項。原判決既有違誤
，應認仍有撤銷發回更審之原因。
據上論結，應依刑事訴訟法第三百九十七條、第四百零一條，判決如主文。
中      華      民      國    八十八    年      六      月    二十四    日
                              最高法院刑事第十一庭
                                  審判長法官  陳  炳  煌
                                        法官  陳  正  庸
                                        法官  陳  世  雄
                                        法官  陳  東  誥
                                        法官  張  春  福
      右正本證明與原本無異
                                              書  記  官
中      華      民      國    八十八    年      六      月    二十八    日
